臺灣高等法院民事判決　　　　　　　　 95年度重上字第128號
上　訴　人　永和市樂華零售市場改建委員會
法定代理人　甲○○
訴訟代理人　張馻哲律師
　　　　　　蘇清文律師
被上訴人　　乙○○
上列當事人間第三人異議之訴事件，上訴人對於中華民國95年1
月13日臺灣板橋地方法院94年度訴更字第8號第一審判決提起上
訴，本院判決如下：
    主  文
上訴駁回。
第二審訴訟費用由上訴人負擔。
    事實及理由
一、按民事訴訟法第40條第3項所謂非法人之團體，設有代表人
    或管理人者，必須有一定之名稱及事務所或營業所，並有一
    定之目的及獨立之財產，始足以當之。又原告或被告無當事
    人能力者，法院應以裁定駁回之，此固為同法第249條第1項
    第3款所明定，然案件經實體判決，當事人對該判決聲明不
    服，提起上訴，第二審自應依上訴程序辦理，除上訴不合法
    外，上訴有無理由，應以判決為之，此有最高法院88年度台
    抗字第653號裁判意旨可參。
二、本件上訴人即原告主張其於民國64年、65年間即已存在，當
    時原稱為「永和非菜市場改建委員會」，係由市場攤商地主
    籌組成立，統籌市場原地改建事宜，有獨立之組織架構，又
    地主大會充分授權上訴人於75年間與訴外人華茂建設股份有
    限公司（下稱華茂公司）訂定永和市場合建契約書（下稱系
    爭契約），實際從事合建契約之履行，其自有當事人能力等
    語。被上訴人則辯以「永和市場改建委員會」僅係為方便簽
    訂系爭契約而臨時成立，無一定之組織、事務所及固定之財
    產，且與上訴人之名稱不相符，本件上訴人不具有當事人能
    力要件等語。
三、經查，兩造不爭執之系爭契約立約人，確實記載為「永和市
    場改建委員會」及華茂公司（見原法院93年度訴字第677號
    卷第3頁），另台北縣政府亦就「永和市場改建委員會」委
    員名冊為行政監督准予備查，此有上訴人提出之台北縣政府
    函附卷可稽（見本院卷第88頁），此外，上訴人未能提出任
    何足以證明其「永和市樂華零售市場改建委員會」為一定組
    織，或原「永和市場改建委員會」變更名稱為「永和市樂華
    零售市場改建委員會」之證據。再者，本院函詢台北縣政府
    有關上訴人委員會組織事宜，經覆其無案可稽，此亦有台北
    縣政府函附卷可稽（見本院卷第125頁），故上訴人是否具
    備一定之名稱、組織架構、代表人或管理人，成為民事訴訟
    法第40條第3項所謂之非法人之團體，首堪存疑。
四、次查，依上訴人所述，其僅代表地主攤商與華茂公司簽訂系
    爭契約，並未進而主張其就市場改建有何實體財產之權利，
    亦即上訴人未能證明其有一定之財產存在。況查，上訴人提
    起本件第三人異議之訴，亦自陳其「性質上屬短期性臨時組
    織，本身並無任何財產」而聲請訴訟救助（見本院93年度抗
    字第2233號卷第5頁背面），足見其本身無獨立之財產，顯
    然不屬上開條項所稱之非法人團體，自無當事人能力。另上
    訴人之訴訟代理人於本院96年6月4日準備程序期日，亦已陳
    稱無法舉出當事人能力之證明，從而本件核屬不能補正之情
    形，參照民事訴訟法第249條第1項第3款規定，其訴應予駁
    回。
五、上訴人無當事人能力，而於第一審起訴，雖原審以上訴人無
    足以排除強制執行之權利，其依強制執行法第15條之規定，
    請求撤銷查封、拍賣程序為無理由，而為上訴人敗訴之實體
    判決，所持理由與本院審酌欠缺當事人能力要件理由雖有不
    同，但結果並無二致，仍應維持。上訴論旨，指摘原判決不
    當，求予廢棄改判，應認為無理由，且本件合於民事訴訟法
    第249條第2項所規範「原告之訴，依其所訴之事實，在法律
    上顯無理由」之情形，爰不經言詞辯論，逕以判決駁回本件
    上訴。
六、據上論結，本件上訴顯無理由，依民事訴訟法第449條第2項
    、第463條、第249條第2項、第78條，判決如主文。
中　　華　　民　　國　　96　　年　　7 　　月　　31　　日
  　　　　　　　　　民事第10庭
                    　  審判長法　官  阮富枝
                              法  官  黃豐澤
　　　　　　　　　　          法  官  陳財旺
正本係照原本作成。
上訴人如不服本判決，應於收受送達後20日內向本院提出上訴書
狀，其未表明上訴理由者，應於提出上訴後20日內向本院補提理
由書狀（均須按他造當事人之人數附繕本）上訴時應提出委任律
師或具有律師資格之人之委任狀；委任有律師資格者，另應附具
律師資格證書及釋明委任人與受任人有民事訴訟法第466條之1第
1項但書或第2項（詳附註）所定關係之釋明文書影本。
中　　華　　民　　國　　96　　年　　8 　　月　　6 　　日
                              書記官  鄭淑昀
附註：
民事訴訟法第466條之1（第1項、第2項）：
對於第二審判決上訴，上訴人應委任律師為訴訟代理人。但上訴
人或其他法定代理人具有律師資格者，不在此限。
上訴人之配偶、三親等內之血親、二親等內之姻親，或上訴人為
法人、中央或地方機關時，其所屬專任人員具有律師資格並經法
院認為適當者，亦得為第三審訴訟代理人。
